臺灣南投地方法院民事裁定
111年度監宣字第12號
聲  請  人  胡立民  

相  對  人  胡代松  



關  係  人  胡美慧  

關  係  人  胡藍貴  

上列聲請人對於相對人聲請監護宣告事件，本院裁定如下：
    主    文
一、宣告胡代松（男，民國00年0月00日出生，身分證統一編號
    ：Z000000000號） 為受監護宣告之人。
二、選定胡立民（男，民國00年0月00日出生，身分證統一編號
    ：Z000000000號）為受監護宣告人胡代松之監護人。
三、指定胡美慧（女，民國00年00月0日出生，身分證統一編號
    ：Z000000000號） 為會同開具受監護宣告人胡代松財產清
    冊之人。
四、程序費用由受監護宣告人胡代松負擔。
    理    由
一、聲請意旨略以：聲請人為相對人胡代松之子，相對人自民國
    104年12月4日起因失智症，雖經送醫診治仍不見起色，近日
    更因精神障礙或其他心智缺陷，致不能為意思表示或受意思
    表示，或不能辨識其意思表示之效果，已達受監護宣告之程
    度，有受監護宣告之必要；爰依法聲請准予對相對人為監護
    宣告，並選定聲請人為監護人，指定關係人胡美慧為會同開
    具財產清冊之人等語。
二、按對於因精神障礙或其他心智缺陷，致不能為意思表示或受
    意思表示，或不能辨識其意思表示之效果者，法院得因本人
    、配偶、四親等內之親屬、最近一年有同居事實之其他親屬
    、檢察官、主管機關、社會福利機構、輔助人、意定監護受
    任人或其他利害關係人之聲請，為監護之宣告。又法院為監
    護之宣告時，應依職權就配偶、四親等內之親屬、最近一年
    有同居事實之其他親屬、主管機關、社會福利機構或其他適
    當之人選定一人或數人為監護人，並同時指定會同開具財產
    清冊之人。法院選定監護人時，應依受監護宣告之人之最佳
    利益，優先考量受監護宣告之人之意見，審酌一切情狀，並
    注意下列事項：一受監護宣告之人之身心狀態與生活及財產
    狀況。二受監護宣告之人與其配偶、子女或其他共同生活之
    人間之情感狀況。三監護人之職業、經歷、意見及其與受監
    護宣告之人之利害關係。四法人為監護人時，其事業之種類
    與內容，法人及其代表人與受監護宣告之人之利害關係。民
    法第14條第1項、第1111條第1項、第1111條之1分別定有明
    文。
三、經查，聲請人主張之事實，業據其提出受宣告人親屬系統表
    、同意書、應受監護宣告人財產清冊、相對人及聲請人之全
    國財產稅總歸戶財產查詢清單、109年度綜合所得稅各類所
    得資料清單、戶籍謄本、衛生福利部南投醫院診斷證明書、
    中華民國身心障礙證明正反面影本等件影本為證；另本院審
    驗相對人之心神狀況，於鑑定人即衛生福利部草屯療養院黃
    聿斐醫師前訊問相對人，相對人對於本院詢問，僅關於其姓
    名、配偶、兒子及女兒姓名、是否與兒子同住、是否自己洗
    澡、有無吃三餐之問題，能正確回答，其餘對於其子女何時
    出生、有無其他子女、上次何時洗澡、早餐有無吃等問題則
    皆未能正確回覆，可見其認知辨識及為意思表示之能力有所
    欠缺；而經該院鑑定結果，認定相對人之臨床診斷為失智症
    ，已達嚴重失智之程度，幾無恢復之可能，相對人目前之行
    為能力受上述心智缺陷之影響，已達不能為意思表示或受意
    思表示，或不能辨識其意思表示之效果之程度等語，此有該
    院111年3月18日草療精字第1110003163號函所附相對人精神
    鑑定報告書在卷為憑。是以，本院認相對人之精神狀態，已
    達不能為意思表示或受意思表示，且不能辨識其意思表示效
    果之程度，爰依法為監護之宣告。
四、關於選定監護人部分：
　　本院審酌相對人前未訂有意定監護契約，而聲請人為相對人
    之長男，誼屬至親，協助相對人處理生活事務，健康狀況良
    好，經濟能力尚可，並有意願出任監護人一職；又相對人之
    配偶胡藍貴、其餘子女胡美慧亦同意由聲請人擔任相對人之
    監護人，此有聲請狀、同意書在卷，並有本院職權查詢司法
    院意定監護契約管理系統查詢結果列印紙在卷足佐；是堪認
    由聲請人擔任監護人，符合相對人之最佳利益，爰選定聲請
    人為相對人之監護人。
五、關於指定會同開具財產清冊之人部分：
　　聲請人請求指定相對人之女即關係人胡美慧為會同開具財產
    清冊之人，已獲胡美慧同意，此有胡美慧出具之同意書在卷
    可佐；另聲請人及相對人之配偶胡藍貴亦同意由胡美慧為會
    同開具財產清冊之人，堪認由胡美慧擔任相對人之會同開具
    財產清冊之人應無不妥，爰依法指定胡美慧為會同開具財產
    清冊之人。又依民法第1113條準用同法第1099條規定，監護
    開始時，監護人胡立民對於受監護宣告人胡代松之財產，應
    會同胡美慧，於2個月內開具財產清冊，並陳報法院，附此
    敘明。
六、程序費用負擔之依據：家事事件法第164條第2項。　
中　　華　　民　　國　　111 　年　　3 　　月　　28　　日
                家事法庭     法  官　黃立昌
以上正本係照原本作成。
如對本裁定抗告，須於裁定送達後10日內向本院提出抗告狀，並
應繳納抗告費新臺幣1,000元。
中　　華　　民　　國　　111 　年　　3 　　月　　28　　日
                            書記官　古紘瑋